【裁判字號】    89,易,1130
【裁判日期】    890531
【裁判案由】    贓物
【裁判全文】
臺灣板橋地方法院刑事判決                        八十九年度易字第一一三號
    公  訴  人  臺灣板橋地方法院檢察署檢察官
    被      告  甲○○
右列被告因贓物案件，經檢察官提起公訴（八十八年度偵字第二五四七三號），本院
判決如左：
    主  文
甲○○無罪。
    理  由
一、公訴意旨略以：甲○○明知某不詳姓名、年籍之年男子，所持有懸掛牌號ＥＢＤ
    －七一０號、引擎號碼ＧＲＩＧ－139151號輕型機車，係來源不明之贓車（按該
    車為丙○○所有，於民國八十六年六月間某日，在臺北縣板橋市○○○路十三號
    前為不詳人所竊），竟以新臺幣（下同）一萬餘元之價格，在其所營設於臺北縣
    板橋市○○路○段九十九號之四詠福機車行內向之買受，嗣並將該車牌卸下，改
    懸己有牌號ＤＱＮ－五００號機車（引擎號碼為ＧＲＩＧ－212847號）之車牌，
    致成ＤＱＮ－五００號牌號、引擎號碼ＧＲＩＧ－139151號不符之車身，以躲避
    警方追查，嗣於八十八年十一月二十日下午三時二十分許，在上述機車行內，為
    警查獲，因認被告甲○○涉有刑法第三百四十九條第二項故買贓物罪嫌，係以被
    害人即告訴人陳俞容之指述及其立據領回之贓物領據、車籍資料、牌號ＤＱＮ－
    五００號機車前後手過戶申請登記書等資為論據。惟訊據被告甲○○則堅詞否認
    有何故買贓物犯行，辯稱：前開ＤＱＮ－五００號機車，係伊於八十七年一月十
    六日向丁○○購得，買受時已懸該牌號且車主登記為冠昇機車商行，是時伊未過
    戶登記於己所營詠福車行名下，嗣於同年二月間再賣予乙○○，而直接由冠昇機
    車商行名義過戶登記予乙○○，乙○○使用一年餘，又於八十八年九月間，以五
    千元賣返伊，伊確不知贓等語。
二、按犯罪事實應依證據認定之，無證據不得推定其犯罪事實；不能證明被告犯罪者
    ，應諭知無罪之判決，刑事訴訟法第一百五十四條、第三百零一條第一項分別定
    有明文。又犯罪事實之認定，應憑真實之證據，倘證據是否真實尚欠明確，自難
    以擬制推測之方法，為其判斷之基礎；而認定犯罪事實之證據係指足以認定被告
    確有犯罪行為之積極證據而言，該項證據自須適合於被告犯罪事實之認定，始得
    採為斷罪資料，且刑事訴訟上證明之資料，無論其為直接或間接證據，均須達於
    通常一般之人均不致有所懷疑，而得確信其為真實之程度，始得據為有罪之認定
    ，若其關於被告是否犯罪之證明未能達此程度，而有合理懷疑之存在，致使無從
    形成有罪之確信，根據罪證有疑，利於被告之證據法則，即不得遽為不利被告之
    認定；採用間接證據時，必其所立之證據，在直接關係上，雖僅足以證明他事實
    ，而由此他項事實，本於推理之作用足以證明待證事實者，方為適法，若憑空之
    推想，並非間接證據，最高法院亦迭著有五十三年臺上字第六五六號、二十九年
    上字第三一０五號、七十六年度臺上字第四九八六號及三十二年上字第六十七號
    判例足資參照。
三、經查：
（一）前開查獲之引擎號碼ＧＲＩＧ－139151號機車車身（牌號原為ＥＢＤ－七一０
      號係被害人陳俞容所有，前於八十六年六月間某日，在臺北縣板橋市○○○路
      十三號前為不詳人所竊等情，業據被害人陳俞容於警訊時指述明確，並有車籍
      作業系統－查詢認可資料及贓物認領保管單各一紙附卷可參，該機車確為盜贓
      物且牌號ＤＱＮ－五００號、引擎號碼為ＧＲＩＧ－212847號機車，係鄭金貴
      於八十六年十二月十六日過戶予冠昇機車商行（過戶於冠昇機車商行前牌號為
      ＱＨＨ－０九六號），該商行復於八十七年二月二日過戶予乙○○，乙○○再
      於八十八年九月十五日過戶予被告甲○○所營詠福機車行等情，並有臺北市監
      理處、臺北區監理所板橋監理站函所附前後手機車過戶登記書三紙在卷可稽，
      此部分事實，形式上觀之，固堪信實。
（二）惟牌號ＤＱＮ－五００號機車（引擎號碼為ＧＲＩＧ－212847號），係被告甲○○於八十七年一月十六日以新臺幣（下同）一萬四千元，向中古車販丁○○
      購得乙節，業據其提出與其所述相符之機車買賣合約書一紙在卷可稽，並經證
      人丁○○到庭證述屬實（見本院八十九年四月二十七日訊問筆錄、同年五月二
      十四日審判筆錄），嗣同年二月間，乙○○以一萬六千元向被告甲○○買受該
      車，迨至八十八年九月間，乙○○又以五千元再賣予被告甲○○所營詠福機車
      行等情，復經本院隔別訊問之證人乙○○證述綦詳（見本院八十九年五月二十
      四日審判筆錄），核與被告上揭所辯悉相符合，並無瑕疵，堪信為真實。
（三）依上開（一）所述過戶登記形式上觀之，其間被告自持有該機車之中古車販丁○○買受，雖未為過戶登記（丁○○自冠昇機車商行取得該車，亦未為過戶登
      記），然衡諸中古車買賣常習，其為節省過戶費用之支出及因多次易手登記較
      難脫售之虞，中古車行於買受中古機車時，泰半不辦理過戶，而待機車實際出
      售時，再直接由前手過戶予現買受人，是上開汽（機）車過戶登記書與該車車
      籍資料上未曾有被告所營詠福機車行、丁○○之名，核與一般交易常態無異，
      無礙於其間買賣事實之認定。公訴人以被告上揭所辯與歷次過戶登記不符，遽
      而推定被告係向『不詳之人』買受前述牌號ＥＢＤ－七一０號失竊之贓車後，
      再改懸ＤＱＮ－五００號車牌，容嫌速斷。
（四）再公訴人以被告既為機車行負責人，就如何判斷是否贓車，應有專業能力云云
      ，固非無據，惟機車之引擎號碼究非明顯可知，被告疏未核對車牌號碼與引擎
      上號碼是否相符，固為其疏失，即曾使用該機車一年餘之車主乙○○，且不知
      該車之引擎號碼乙情，亦據證人乙○○證述明確（見同上審判筆錄），況被告
      係於八十七年一月十六日，以價格相當之一萬四千元（依前開買賣契約書所載
      該車係一九九三年份）於向丁○○買受，寧有於是時知贓並於同年二月二日賣
      予乙○○，嗣於乙○○使用一年七月餘後之八十八年九月十五日再向乙○○買
      回之理？另告訴人丙○○之指訴及贓物領據，僅能證明其所有牌號ＥＢＤ－七
      一０機車失竊之事實，要難援為被告知贓故買犯嫌之唯一論據。
四、綜情以觀，雖被告買受上揭機車，客觀上固屬贓物，然被告主觀之認知，確乏積
    極證據足證其果屬知贓，核與刑法故買贓物之構成要件有間，公訴人所舉之證據
    ，不適於被告犯罪事實之認定，此外，復查無其他證據足資認定被告確有公訴人
    所指之故買贓物犯行，既不能證明被告犯罪，揆之上揭法條、判例說明，自應為
    無罪之諭知，以昭公允。
五、末按，證人丁○○於本院審理時，就其持有前開ＤＱＮ－五００號機車之來源，
    先後供述不一，先稱伊賣予甲○○之機車係向一機車行（指冠昇機車商行）買得
    ，繼改稱：伊不知向何人買得，僅知該車是掛名冠昇車行名義，但非向冠昇車行
    買得等語（分別見本院八十九年四月二十七日訊問筆錄、八十九年五月二十四日
    審判筆錄），是否涉有竊盜或故買贓物犯嫌，宜移請檢察官另行偵辦，併此敘明
    。
據上論斷，應依刑事訴訟法第三百零一條第一項，判決如主文。
本案經檢察官林建中到庭執行職務。
中      華      民      國      八十九    年    五      月    三十一    日
          臺灣板橋地方法院刑事第六庭
                                          法  官  彭  松  江
右正本證明與原本無異。
如不服本判決，應於判決送達後十日內，向本院提出上訴狀。
                                          書記官  陳  福  記
中      華      民      國      八十九    年    五      月    三十一    日


司法院資訊處製作；財團法人民間司法改革基金會備份。
